【裁判字號】    97,易,18
【裁判日期】    970411
【裁判案由】    詐欺
【裁判全文】
臺灣高雄地方法院刑事判決                97年度易字第18號
公  訴  人  臺灣高雄地方法院檢察署檢察官
被      告  甲○○
上列被告因詐欺案件，經檢察官提起公訴（96年度偵字第28141
號），本院判決如下：
    主  文
甲○○幫助意圖為自己不法之所有，以詐術使人將本人之物交付
，處有期徒刑肆月，如易科罰金，以新臺幣壹仟元折算壹日。減
為有期徒刑貳月，如易科罰金，以新臺幣壹仟元折算壹日。
    事  實
一、甲○○可預見金融機構帳戶係個人理財之重要工具，關係個
    人財產、信用之表徵，如交予他人使用，有供作財產犯罪用
    途之可能，而一般人取得他人存摺之目的在於取得贓款及掩
    飾犯行不易遭人追查，對於提供帳戶雖無引發他人萌生犯罪
    之確信，但仍基於縱若有人持以犯罪亦無違反其本意之幫助
    他人遂行詐欺取財之不確定犯意，於民國95年8 月21日之後
    某日，將其所有陽信商業銀行股份有限公司海光分行（下稱
    陽信銀行）帳號000000000000號（開戶日期95年8 月21 日
    ）及台北富邦商業銀行股份有限公司鼓山分行（下稱富邦銀
    行）帳號000000000000號（開戶日期95年8 月21日）帳戶之
    存摺、提款卡、密碼，於高雄市○○區○○路與新庄子路之
    咖啡廳，以每個帳戶新台幣（下同）6 千元代價，交付與真
    實姓名及年籍不詳綽號「阿祥」之詐騙集團成員，因而獲萬
    取1 萬2 千元之利益，該詐騙集團成員取得上開帳戶後，即
    基於為自己不法所有之意圖，於同年9 月29日10時許，撥打
    電話向黃秀雄佯以臺北地方法院之名義，稱其因涉嫌詐欺案
    件，需監控其帳戶為由，要求黃秀雄辦理網路帳戶，黃秀雄
    因而陷於錯誤，遂轉帳新台幣50萬2 千元至余冠龍郵局帳戶
    （局號：0000000 號、帳號：0000000 號、業經臺灣臺南地
    方法院檢察署檢察官聲請簡易判決處刑），該不詳詐騙集團
    成員再將上開金額以網路跨行轉帳之方式轉入甲○○上開陽
    信銀行帳戶內。嗣經黃秀雄發覺有異，始知受騙，經報警處
    理而循線查獲上情。
二、案經案經臺南縣警察局永康分局報由臺灣臺南地方法院檢察
    署呈請臺灣高等法院檢察署核轉臺灣高雄地方法院檢察署檢
    察官偵查起訴。
    理  由
一、本件證人即被害人黃秀雄於警詢所述（警卷第5 、6 頁），
    係被告以外之人於審判外之陳述，另卷附黃秀雄所有第一商
    業銀行港墘分行開戶基本資料、被告所有陽信銀行及富邦銀
    行之開戶基本資料及交易明細紀錄、余冠龍前揭郵局之開戶
    基本資料及交易明細紀錄等（警卷第23至29、44至51頁，本
    院卷第28至32頁），則係審判外之書面陳述，均屬傳聞證據
    ，惟公訴人及被告均同意作為審理證據，且本院斟酌證人所
    述，過程並無受不當外力之影響，至於卷附金融交易明細紀
    錄、開戶基本資料等，則係金融機構依平日留存交易紀錄而
    印發之紀錄證明文書，並無顯不可信情形，適合作為本案之
    證據，是依刑事訴訟法第159 條之5 第1 項規定，認有證據
    能力。
二、上揭事實，業據被告甲○○於本院審理時坦承不諱（本院卷
    第26頁），核與被害人黃秀雄證述內容大致相符（警卷第5
    、6 頁），並有黃秀雄所有第一商業銀行港墘分行開戶基本
    資料、被告所有陽信銀行及富邦銀行之開戶基本資料及交易
    明細紀錄、余冠龍前揭郵局之開戶基本資料及交易明細紀錄
    等（警卷第23至29、44至51頁，本院卷第28至32頁）資料附
    卷可供參照，足認被告之自白與事實相符，本案事證明確，
    被告犯行足堪認定，應依法論科。
三、論罪、科刑：
  (一)按刑法上之幫助犯，係對於犯罪與正犯有共同之認識，而以
    幫助之意思，對於正犯資以助力，而未參與實施犯罪之行為
    者而言（最高法院75年度臺上字第1509號、88年度臺上字第
    1270號判決意旨參照）；是以，如未參與實施犯罪構成要件
    之行為，且係出於幫助之意思提供助力，即屬幫助犯，而非
    共同正犯。本件被告提供上開陽信銀行及富邦銀行帳戶予不
    詳姓名及年籍綽號「阿祥」之詐欺集團成員使用，供他人向
    黃秀雄詐取財物，被告單純提供帳戶供人使用之行為，並不
    等同於向被害人施以欺罔之詐術行為，且亦無證據證明被告
    有參與詐欺取財犯行之構成要件行為，故被告提供帳戶供詐
    欺集團使用之行為，對於該詐欺集團成員之詐欺取財犯行，
    資以助力，自應論以幫助詐欺取財罪。又按從犯之幫助行為
    對於犯罪之完成勿須具有實際影響力，易言之，行為人若有
    幫助之犯意並為幫助之行為，而正犯果已實施犯罪，縱屬無
    效之幫助，該行為人仍應論以從犯（臺灣高等法院85年度上
    易字第4690號著有判決意旨可參）。故本案被告既提供上開
    2 帳戶予詐欺集團，詐欺集團亦已實施犯罪，不論被害人是
    否將受騙款項匯入被告上開富邦銀行帳戶，依上述見解，被
    告仍應論以從犯。
  (二)是核被告所為，係犯刑法第30條第1 項前段、第339 條第1
    項之詐欺取財罪之幫助犯，並依刑法第30條第2 項之規定，
    按正犯之刑減輕之。其一次販賣2 個帳戶之存摺、提款卡及
    密碼予同一詐欺集團成員，僅論以一個幫助詐欺取財罪。就
    上開販賣富邦銀行存摺、提款卡及密碼部分，公訴人雖未起
    訴，然本院自得一併加以審酌，附此敘明。
  (三)爰審酌被告貪圖己利，販賣帳戶供詐欺集團使用以逃避司法
    機關之查緝，嚴重破壞社會治安，有礙金融秩序，且助長犯
    罪歪風，並增加司法機關追緝犯罪及被害人尋求救濟之困難
    ，惡性非輕，犯後初始否認犯行，未見悔意，後終坦承犯行
    ，並表悔意及被害人遭詐騙之金額，尚未予以賠償，並念其
    並無前科，有臺灣高等法院被告前案紀錄表1 紙在卷可稽，
    素行尚稱良好等一切情狀，酌情量處如主文所示之刑，並諭
    知易科罰金之折算標準，以資儆懲。又被告本件犯罪時間在
    96 年4月24日以前，合於中華民國九十六年罪犯減刑條例之
    減刑要件，應就所犯上開之罪，減其刑期2 分之1 ，即減為
    如主文所示之刑，並諭知易科罰金之折算標準。
據上論斷，應依刑事訴訟法第299 條第1 項前段，刑法第339 條
第1 項、第30條第1 項前段、第2 項、第41條第1 項前段，刑法
施行法第1 條之1 ，中華民國九十六年罪犯減刑條例第2 條第 1
項第3 款、第7 條，判決如主文。
本案經檢察官乙○○到庭執行職務。
中    華    民    國    97    年    4     月    11    日
                  刑事第十二庭  審判長法  官  洪碩垣
                                      法  官  葉文博
                                      法  官  張  震
以上正本證明與原本無異。
如不服本判決應於收受本判決後10日內向本院提出上訴書狀，並
應敘述具體理由，如未敘述上訴理由者，應於上訴期間屆滿後20
日內補提理由書狀於本院（均須按他造當事人之人數附繕本）「
切勿逕送上級法院」。
中    華    民    國    97    年    4     月    14    日
                                      書記官  鄒秀珍
附錄本案論罪科刑法條：
中華民國刑法第339條
（普通詐欺罪）
意圖為自己或第三人不法之所有，以詐術使人將本人或第三人之
物交付者，處5 年以下有期徒刑、拘役或科或併科1 千元以下罰
金。
以前項方法得財產上不法之利益或使第三人得之者，亦同。
前二項之未遂犯罰之。


司法院資訊處製作；財團法人民間司法改革基金會備份。
